臺灣高等法院花蓮分院民事判決　　　　 100年度上易字第11號
上　訴　人　陳世銘
訴訟代理人　簡燦賢律師
被上訴人　　莊忠禧
訴訟代理人　廖學忠律師
上訴人因與被上訴人間侵權行為損害賠償事件，對於中華民國九
十九年十二月二十四日臺灣花蓮地方法院九十八年度訴字第四三
四號所為判決提起上訴，本院不經言詞辯論，判決如下：
    主  文
原判決關於命上訴人給付被上訴人超過新臺幣參萬捌仟零柒拾伍
元及其利息部分暨訴訟費用之裁判均廢棄。
上開廢棄部分，被上訴人在第一審之訴駁回。
第一（除確定部分外）、二審訴訟費用由被上訴人負擔。
    理  由
一、按訴之變更或追加，非經他造同意，不得為之。但第二百五
    十五條第一項第二款至第六款情形，不在此限；訴狀送達後
    ，原告不得將原訴變更或追加他訴，但擴張或減縮應受判決
    事項之聲明者，不在此限，民事訴訟法第四百四十六條第一
    項、第二百五十五條第一項第三款分別定有明文。本件上訴
    人提起上訴，其訴之聲明為：「原判決命上訴人給付超過新
    臺幣二萬元部分廢棄。上開廢棄部分，被上訴人在第一審之
    訴及假執行之聲請均駁回。」，嗣於本院準備程序時將其聲
    明變更為：「原判決命上訴人給付超過新臺幣三萬八千零七
    十五元部分廢棄。上開廢棄部分，被上訴人在第一審之訴及
    假執行之聲請均駁回。」，有本院準備程序筆錄在卷可按，
    核屬減縮應受判決事項之聲明，合於法律規定應予准許。
二、再按當事人起訴或提起上訴以預納審判費為必須具備之程式
    ，欠闕此程式經審判長限期命其補正，該當事人逾限仍不遵
    行者，即應認其起訴或上訴為不合法。當事人在第一審起訴
    ，應繳納之審判費未經繳納或繳不足額，第一審法院為本案
    判決者，訴訟程序固非無瑕疵，惟此項訴訟要件之欠缺，第
    二審法院儘可定期命其補正，一經補正，訴訟程序之瑕疵即
    行除去，倘原告不遵命補正，則應以其訴為不合法而駁回之
    ，亦無援用民事訴訟法第四百十九條第一項（舊法）之規定
    ，將該事件發回第一審法院之餘地（最高法院十八年度上字
    第一八二號、二十二年度上字第九０號判例意旨參照）。次
    按第一審之訴訟程序有重大之瑕疵者，第二審法院得廢棄原
    判決，而將該事件發回原法院。但以因維持審級制度認為必
    要時為限。第四百五十一條第一項及前條第二項之判決，得
    不經言詞辯論為之，民事訴訟法第四百五十一條第一項、第
    四百五十三條亦分別定有明文。
三、本件被上訴人於原審起訴請求上訴人給付一百二十五萬零一
    百八十元，未據繳納裁判費，而聲請訴訟救助，經原審裁定
    准予訴訟救助，嗣經原審判決兩造各一部勝訴一部敗訴，兩
    造均對其敗訴部分不服提起上訴，被上訴人依民事訴訟法第
    一百十一條之規定，而無須繳納第二審裁判費。嗣被上訴人
    於民國一百年三月二十九日具狀撤回上訴，有其撤回上訴狀
    一紙在卷可按，其於一審敗訴部分已告確定。又上訴人對其
    原審敗訴部分，僅就命其給付被上訴人超過二萬元部分提起
    上訴，嗣於本院準備程序時縮減其上訴聲明為命其給付被上
    訴人超過三萬八千零七十五元及其利息部分廢棄，有上訴狀
    及本院準備程序筆錄在卷可憑，是未逾上開金額部分因上訴
    人未聲明上訴亦告確定。
四、查一百年三月十五日本院準備程序期日受命法官調查證據時
    ，發現被上訴人力能支出訴訟費用而受訴訟救助，乃於一百
    年三月十五日依民事訴訟法第一百十三條之規定，裁定撤銷
    本件訴訟救助，並命其於裁定送達翌日起七日內補繳第一審
    裁判費一萬三千四百七十四元、第二審裁判費一萬一千四百
    元，被上訴人已於一百年三月二十一日收受裁定，未據其聲
    明不服，惟亦未依限補正繳納第一、二審裁判費，依前揭說
    明，其起訴（上訴部分業於一百年三月二十九日具狀撤回）
    顯不合法，原審對該不合法之訴而為實體判決，自有未洽。
    上訴意旨雖未指摘及此，惟原判決之訴訟程序既有瑕疵，仍
    應認其上訴為有理由，爰不經言詞辯論，逕將原判決（除確
    定部分外）予以廢棄，更為判決如主文第二項所示。
據上論結，本件上訴為有理由，依民事訴訟法第四百五十三條、
第七十八條之規定，判決如主文。
中    華    民    國    100    年    5    月    10    日
                  民事庭審判長法  官  何方興
                              法  官  王紋瑩
                              法  官  陳秋錦
以上正本係照原本作成。
本件不得上訴。
中    華    民    國   100    年    5     月    10    日
                              書記官  吳璧娟